臺灣高雄地方法院民事裁定
108年度消債更字第376號
聲  請  人  李春江  
0000000000000000

0000000000000000

0000000000000000

代  理  人  李淑妃律師
上列當事人因消費者債務清理事件聲請更生，本院裁定如下：
    主  文
聲請人李春江自中華民國一百零九年三月三日下午四時起開始更
生程序。
命司法事務官進行本件更生程序。
    理  由
一、聲請意旨略以：伊無力清償債務，曾於民國108年8月26日向
    本院聲請調解債務清償方案，惟調解不成立。又伊未經法院
    裁定開始清算程序或宣告破產，爰聲請更生等語。
二、按債務人不能清償債務或有不能清償之虞者，得依本條例所
    定更生或清算程序，清理其債務。債務人無擔保或無優先權
    之債務總額未逾新臺幣（下同）12,000,000元者，於法院裁
    定開始清算程序或宣告破產前，得向法院聲請更生。法院開
    始更生程序之裁定，應載明其年、月、日、時，並即時發生
    效力。法院裁定開始更生或清算程序後，得命司法事務官進
    行更生或清算程序，必要時得選任律師、會計師或其他適當
    之自然人或法人一人為監督人或管理人。消費者債務清理條
    例（下稱消債條例）第3條、第42條第1項、第45條第1項及
    第16條第1項分別定有明文。
三、經查：
  ㈠聲請人前於108年8月26向本院聲請調解債務清償方案，經本
    院108年度司消債調字第438號受理，於同年9月24日調解不
    成立，聲請人並於同日以言詞聲請更生等情，業經本院調閱
    上開調解卷宗核閱無訛。
  ㈡次查，聲請人於106年及107年度申報所得均為0元，惟其自陳
    聲請更生前2年內有薪資所得共402,500元，名下無財產，勞
    工保險投保於高雄市裱褙服務業職業工會，投保薪資為23,1
    00元。又聲請人自陳於胞兄李春億於左營區埤仔頭菜市場經
    營之豬肉攤擔任送貨員，以日薪600元計，月薪約17,500元
    ，未領取社會局補助，2名成年子女均未給付扶養費等情，
    此有財產及收入狀況說明書（調解卷第3至5頁）、債權人清
    冊（調解卷第7至8頁）、收入切結書（調解卷第9頁）、財
    政部高雄國稅局106年及107年度綜合所得稅各類所得資料清
    單及總歸戶財產查詢清單（調解卷第10至12頁）、財團法人
    金融聯合徵信中心前置協商專用債權人清冊（調解卷第14至
    15頁）、信用報告（調解卷第17頁）、勞工保險被保險人投
    保資料表（調解卷第18頁）、戶籍謄本（調解卷第19頁）、
    高雄市政府社會局社會福利資訊料查詢表（本案卷第11至13
    頁）、存摺（本案卷第15至19頁）、商業保險投保資料查詢
    結果表（本案卷第24頁）等在卷可參。則在查無聲請人有其
    他收入來源之情形下，佐以其現年51歲，106、107年度均無
    申報所得紀錄，且已出具收入切結書，本院即以其切結每月
    收入17,500元作為核算其現在償債能力之基礎。
  ㈢關於聲請人個人日常必要支出部分，按債務人必要生活費用
    ，以最近一年衛生福利部或直轄市政府所公告當地區每人每
    月最低生活費一點二倍定之，消債條例第64條之2第1項定有
    明文。本院參酌衛福部社會司所公告109年度高雄市最低生
    活費標準為13,099元，則聲請人每月生活所必需除有特殊情
    形並有證據證明者外，自宜以此數額之1.2倍即15,719元為
    度，始得認係必要支出。又上開最低生活費用之標準，係照
    當地近1年平均每人消費支出60％，依其基準之家庭收支調查
    報告調查表格式示有關經常性支出之調查項目，其原即包括
    利息支出、食品、衣著、房租及水費、電費、醫療保健、交
    通、娛樂、教育等基本生活需求；又聲請人陳稱以每月12,0
    00元向胞姐李春緩承租房屋，其負擔6,000元等語（見調解
    卷第50頁反面），惟考量聲請人於調解程序就司法事務官詢
    問以其收入何以能每月支出將近2萬元乙節，陳稱：「我哥
    哥、姐姐都會幫忙我。（問：是否如果你狀況不好的時候，
    姐姐不會跟你收那麼多的房租？）對。」等情，實難認聲請
    人與姐姐李春緩間確有租賃關係及每月實際支出房租6,000
    元，故於計算聲請人個人每月必要生活費時，本院認應自前
    開已包括聲請人居住費用在內，扣除相當於房租支出所佔比
    例約24.36％，俾免重複計列費用，而符公平之旨，則依此計
    算之結果，聲請人每月之必要生活費在不含居住費用之情形
    下，即應為11,890元【計算式：15,719－（15,719×24.36%）
    ＝11,890】。
  ㈣綜上所述，以聲請人現每月收入17,500元為其償債能力基準
    ，扣除個人必要生活費11,890元後，餘5,610元，而聲請人
    目前負債總額為4,343,836元（參聯徵中心債權人清冊，包
    含：永豐銀行、聯邦銀行、兆豐銀行、新光銀行、陽信銀行
    、凱基銀行、星展銀行、日盛銀行、合作金庫資產管理股份
    有限公司），以聲請人每月所餘按月攤還結果，需約64年
　　（計算式：4,343,836÷5,610÷12＝64.5），始能清償完畢，
    應認其已不能清償債務。此外，聲請人無擔保或無優先權之
    債務總額未逾12,000,000元，且無消債條例第6條第3項、第
    8條或第46條各款所定駁回更生聲請之事由存在，則聲請人
    聲請更生為有理由，應予准許，爰命司法事務官進行本件更
    生程序。
四、依消債條例第11條第1項、第45條第1項，裁定如主文。
中　　華　　民　　國　　109 　年　　3 　　月　　3 　　日
                  民事庭　法　　官　賴寶合
以上正本係照原本作成。
本裁定不得抗告。
中　　華　　民　　國　　109 　年　　3 　　月　　3 　　日
                          書記官  胡美儀